【裁判字號】    98,訴,127
【裁判日期】    980122
【裁判案由】    違反毒品危害防制條例
【裁判全文】
臺灣彰化地方法院刑事判決               98年度訴字第127號
公  訴  人  臺灣彰化地方法院檢察署檢察官
被      告  甲○○
上列被告因違反毒品危害防制條例案件，經檢察官提起公訴（九
十七年度毒偵字第四四二一、四四三二號），本院依簡式審判程
序判決如下：
    主    文
甲○○施用第一級毒品，累犯，處有期徒刑捌月；又施用第一級
毒品，累犯，處有期徒刑捌月，扣案之注射針筒伍支、塑膠袋壹
個，均沒收；又施用第二級毒品，累犯，處有期徒刑肆月。應執
行有期徒刑壹年伍月，扣案之注射針筒伍支、塑膠袋壹個，均沒
收。
    犯罪事實及理由
一、犯罪事實：
    甲○○前因施用毒品案件，經裁定送觀察、勒戒後，認無繼
    續施用毒品之傾向，於民國八十九年三月四日執行完畢釋放
    ，並由臺灣臺中地方法院檢察署檢察官以八十九年度毒偵字
    第一五四八號為不起訴處分確定；又因施用毒品案件，經臺
    灣彰化地方法院檢察署檢察官聲請送強制戒治並提起公訴，
    強制戒治部分於九十三年一月九日因毒品危害防制條例新法
    修正而釋放出所，所涉刑案部分，則經本院以九十二年度訴
    字第六七二號判決判處應執行有期徒刑一年確定，於九十三
    年十二月三十一日縮刑期滿執行完畢；再因施用毒品案件，
    經本院以九十五年度訴字第八三五號判決判處有期徒刑一年
    確定，減刑後於九十七年一月十二日執行完畢。詎仍不知悔
    改，(一)復基於施用第一級毒品之犯意，於九十七年十月二十
    八日，在其位於彰化縣員林鎮○○街九一號二樓居所，以將
    海洛因摻水置於針筒內注射之方式，施用第一級毒品海洛因
    一次，嗣於同年月二十九日十三時二十分許，為警在彰化縣
    員林鎮○○路一巷與中山南路路口查獲，經採集其尿液送驗
    ，結果呈嗎啡陽性反應。(二)又另行基於施用第一級毒品之犯
    意，於同年十一月十九日，仍在上址居所，採相同方式，施
    用第一級毒品海洛因一次；另基於施用第二級毒品ＭＤＭＡ
    之犯意，亦於前揭時地，以直接吞食之方式，施用第二級毒
    品ＭＤＭＡ一次。俟於同日十三時四十五分許，經警持搜索
    票至其上址居所查獲，並當場扣得其所有供施用海洛因用之
    注射針筒五支、塑膠袋一個，且其尿液經送驗結果，呈嗎啡
    、可待因、ＭＤＡ、ＭＤＭＡ陽性反應。
二、本案證據：
(一)被告自白。
(二)彰化縣警察局員林分局委託檢驗尿液代號與真實姓名對照認
     證單、去氧核糖核酸條例以外案件接受採樣同意書。
(三)銓昕科技股份有限公司濫用藥物尿液檢驗報告。
(四)扣案之注射針筒五支、塑膠袋一個。
(五)臺灣高等法院被告前案紀錄表、刑案資料查註紀錄表。
三、按毒品危害防制條例於九十二年七月九日修正公布，自九十
    三年一月九日施行，其中第二十條、第二十三條將施用毒品
    之刑事處遇程序，區分為「初犯」及「五年內再犯」、「五
    年後再犯」。依其立法理由之說明：「初犯」，經觀察、勒
    戒或強制戒治後，應為不起訴處分或不付審理之裁定；經觀
    察、勒戒或強制戒治執行完畢釋放後，「五年內再犯」者，
    因其再犯率甚高，原實施之觀察、勒戒及強制戒治既已無法
    收其實效，爰依法追訴或裁定交付審理。至於經觀察、勒戒
    或強制戒治執行完畢釋放後，「五年後再犯」者，前所實施
    之觀察、勒戒或強制戒治已足以遮斷其施用毒品之毒癮，為
    期自新及協助其斷除毒癮，仍適用「初犯」規定，先經觀察
    、勒戒或強制戒治之程序。從而依修正後之規定，僅限於「
    初犯」及「五年後再犯」二種情形，始應先經觀察、勒戒或
    強制戒治程序。倘被告於五年內已再犯施用毒品，經依法追
    訴處罰，縱其第三次（或第三次以上）再度施用毒品之時間
    ，在初犯經觀察、勒戒或強制戒治執行完畢釋放五年以後，
    因與單純之「五年後再犯」之情形有別，已不合於「五年後
    再犯」之例外規定，且因已於「五年內再犯」，顯見其再犯
    率甚高，原實施觀察、勒戒或強制戒治，已無法收其實效，
    即應回歸原則性規定，由檢察官逕行起訴，依該條例第十條
    處罰（最高法院九十五年五月九日第七次刑事庭會議決定、
    九十五年度臺非字第一三四號裁判意旨參照）。查，被告前
    因施用毒品案件，經裁定送觀察、勒戒後，認無繼續施用毒
    品之傾向，於八十九年三月四日執行完畢釋放，並由臺灣臺
    中地方法院檢察署檢察官以八十九年度毒偵字第一五四八號
    為不起訴處分確定；又因施用毒品案件，經臺灣彰化地方法
    院檢察署檢察官聲請送強制戒治並提起公訴，強制戒治部分
    於九十三年一月九日因毒品危害防制條例新法修正而釋放出
    所，所涉刑案部分，則經本院以九十二年度訴字第六七二號
    判決判處應執行有期徒刑一年確定，於九十三年十二月三十
    一日縮刑期滿執行完畢；再因施用毒品案件，經本院以九十
    五年度訴字第八三五號判決判處有期徒刑一年確定，減刑後
    於九十七年一月十二日執行完畢等情，有卷附臺灣高等法院
    被告前案紀錄表、臺灣彰化地方法院檢察署刑案資料查註紀
    錄表可佐，足見被告在八十九年三月四日觀察、勒戒治執行
    完畢後五年內，曾再犯施用毒品案件，並經法院判刑確定，
    是被告前次所為之觀察、勒戒治療程序，顯未能收到祛除毒
    癮之實效，參諸首揭說明，被告再犯本案施用毒品之犯行，
    應依法論科。
四、應依刑事訴訟法第二百七十三條之一第一項、第二百九十九
    條第一項前段、第三百十條之二、第四百五十四條第一項，
    毒品危害防制條例第十條第一項、第二項，刑法第十一條前
    段、第四十七條第一項、第五十一條第五款、第三十八條第
    一項第二款，判決如主文。
五、如不服本判決，應於判決送達後十日內，向本院提出上訴狀
    （須附繕本），上訴於臺灣高等法院臺中分院。
本案經檢察官賴志盛到庭執行職務。
中    華    民    國    98    年    1     月    22    日
                  刑事第五庭  法  官  周  莉  菁
以上正本證明與原本無異。
如不服本判決應於收受送達後10日內向本院提出上訴書狀，並應
敘述具體理由；其未敘述上訴理由者，應於上訴期間屆滿後20日
內向本院補提理由書 (均須按他造當事人之人數附繕本)「切勿
逕送上級法院」。
中    華    民    國    98    年    1     月    22    日
                              書記官  卓  俊  杰
附錄本判決論罪科刑法條：
毒品危害防制條例第10條：
施用第一級毒品者，處六月以上五年以下有期徒刑。
施用第二級毒品者，處三年以下有期徒刑。


司法院資訊處製作；財團法人民間司法改革基金會備份。
